【裁判字號】    89,易更,2
【裁判日期】    900430
【裁判案由】    違反著作權法
【裁判全文】
臺灣高雄地方法院刑事判決                            八十九年度易更字第二號
    公  訴  人  臺灣高雄地方法院檢察署檢察官
    被      告  甲○○
    選任辯護人  唐國盛
右列公訴人因被告違反著作權案件，不服本院八十八年度易字第三三二八號中華民國
八十九年四月十一日第一審判決（起訴案號：臺灣高雄地方法院檢察署八十八年度偵
字第一一八九七號），提起上訴，經臺灣高等法院高雄分院（八十九年度上易字第三
八一號）撤銷原判決，發回本院更審，本院判決如左：
    主  文
本件公訴不受理。
    理  由
一、公訴意旨略以：被告甲○○係設於高雄縣大寮鄉○○村○○路三二一號之「四維
    資訊生活館廣場」實際負責人，明知「旭日東昇」電腦遊戲軟體係告訴人歐樂影
    視國際股份有限公司（以下簡稱歐樂公司）享有電腦程式著作權之著作物，未經
    歐樂公司之授權，不得擅自出租予人使用，竟基於意圖營利之概括犯意，自八十
    八年二月廿日起，向某不詳姓名年籍之男子，購買內有未經歐樂公司授權灌錄之
    「旭日東昇」電腦程式之電腦主機，置於前開館內，販賣各種價值之儲值卡予客
    人，客人再以該儲卡把玩該遊軟體，而以每新台幣（下同）十元可把玩十五分鐘
    ，以此方式出租予不特定人把玩前揭電腦遊戲軟，藉此圖利。嗣經警於八十八年
    四月十六日十八時五十分許會同歐樂公司之職員乙○○查獲，並扣得電腦主機及
    螢幕各一部等情，因認被告係犯著作權法第九十二條擅以出租方法侵害他人著作
    財產權罪嫌。
二、按本件起訴書所載，雖未指明告訴人之電腦程式著作究係「旭日東昇」I版抑或
    「旭日東昇」II版，然據警卷之搜索報告、扣押證明筆錄及保管條上所載，均記
    明係「旭日東昇」II，暨從查獲當天所拍攝附卷之編號五照片有「旭日東昇２」
    之目錄來看，本件公訴人起訴之電腦程式著作應為「旭日東昇」II版無誤。就此
    ，辯護人一再辯稱「旭日東昇」II版未據起訴，應不在本件審理範圍等語，尚有
    誤會，合先敘明。
三、按著作權法第九十二條之罪，依同法第一百條規定，該條之罪須告訴告論。基此
    ，本件程序上首應審究告訴人歐樂公司是否為「旭日東昇」II版電腦程式著作之
    著作權人或經著作權人授與權利之人，得以被害人身分據以在偵查中提出合法告
    訴。經查：（一）、告訴人歐樂公司固提出本件「旭日東昇」II軟體由美國３Ｄ
    Ｏ公司專屬授權Cystek International Inc.流通（distribution）之軟體授權
    協議書（SOFTWARE LICENCE AGREMENT），及Cystek International Inc.授權歐
    樂公司專屬在台灣配置流通路線之授權協議書（商品流通及開發協議）各一份，
    以為其獲得本件軟體授權之依據。然本件「旭日東昇」II係Cyclone Studios（
    下稱賽克隆研究室）所研發，此為告訴人於八十八年十二月二十九日之補充理由
    狀中陳述明確。３ＤＯ公司究竟如何取得本件軟體著作權，告訴人並未提出相關
    文件以為憑証，故３ＤＯ公司是否有權授權Cystek International Inc．，
    Cystek International Inc．是否有權轉授權予本件告訴人即非無疑義。自難認
    告訴人業以取得本件軟體之專屬流通授權。（二）、縱認告訴人確有取得本件軟
    體流通之專屬授權，然觀諸上開３ＤＯ與Cystek International Inc．間之軟體
    授權協議書第２條第２．２項之內容，該協議書所指之流通（distribution）權
    係限於含有該軟體之獨立包裝、命名之「獨立產品」（Stand-Aione Product）
    的物理上流通（physical distribution）（有別於任何電子或其它方式之流通
    ），此有該協議書英文版一份附卷可稽。本件公訴意旨係指被告販入存有該軟體
    之主機而供人執行該軟體娛樂以收取費用，而非將本件軟體之獨立產品（如光碟
    、遊戲卡帶）作任何物理上流通（如販賣、轉讓光碟、遊戲卡帶）之行為。告訴
    人對公訴意旨所指被告所為本件軟體之流通態樣自未取得任何專屬授權甚明。綜
    上所述，告訴人對本件軟體除既未取得相關授權，自非本件公訴意旨所指被告犯
    行之直接被害人，其所提出之告訴自非合法。本件告訴乃論之罪，未經合法告訴
    ，爰依刑事訴訟法第三百零三條第三款，為公訴不受理判決之諭知。
據上論結，應依刑事訴訟法第三百零三條第三款，判決如主文。
中      華      民      國    九十    年      四      月     三十     日
                                  臺灣高雄地方法院刑事第七庭
                                      法  官  蔡  國  卿
右正本證明與原本無異。
如不服本判決，應於判決送達後十日內，向本院提出上訴狀。
                                      書記官  邱  靜  銘
中      華      民      國    九十    年      四      月   三十     日


司法院資訊處製作；財團法人民間司法改革基金會備份。
